臺灣高等法院臺中分院刑事判決　　　　96年度上易字第1803號
上　訴　人
即　被　告　甲○○
上列上訴人因妨害公務案件，不服臺灣苗栗地方法院96年度易字
第170號中華民國96年7月31日第一審判決（起訴案號：臺灣苗栗
地方法院檢察署96年度偵字第668號），提起上訴 (妨害公務部
分)，本院判決如下：
    主  文
上訴駁回。
    事  實
一、甲○○於民國96年1月24日晚間6時30分許在苗栗縣竹南鎮大
    埔里10鄰想思林28號其岳母吳林滿住處，藉酒滋事毀損門窗
    玻璃 2片（毀損部分已經吳林滿撤回告訴），經吳林滿向警
    方報案後，苗栗縣警察局竹南分局大同派出所警員葉國清乃
    帶同實習警察乙○○於當晚 7時10分許，身著警察制服前往
    現場處理並實施蒐證，甲○○於警員到達後仍續行踢打吳林
    滿住屋大門，又為阻止警察蒐證，乃基於妨害公務執行之犯
    意，伸手撥弄正在執行警察職務之葉國清，並徒手拉扯在旁
    協助蒐證之乙○○穿著之領帶及其右手，而施予強暴，致使
    乙○○受有右手無名指扭傷併側韌帶損傷之傷害（傷害部分
    業據乙○○撤回告訴）。
二、案經苗栗縣警察局竹南分局報請臺灣苗栗地方法院檢察署檢
    察官偵查起訴。
    理    由
一、上訴人即被告甲○○（下稱被告）於本院審理期日未到庭陳
    述，其於原審審理時則矢口否認被訴犯行，辯稱：伊非故意
    出手拉扯乙○○之領帶及手指，當時係因伊跌倒在地，於起
    身時才拉到乙○○之領帶，並不記得有拉到乙○○的手云云
    。經查：(一)被告於前開時、地藉酒滋事，並毀損吳林滿住屋
    大門玻璃，經苗栗縣警察局竹南分局大同派出所警員葉國清
    帶同實習警察乙○○，據報前往現場處理並蒐證，當時警員
    係穿著制服等情，已據被告供認在卷，並經證人吳林滿、吳
    代琴於警詢時及證人葉國清、乙○○於原審審理時證述無訛
    （見偵查卷第10至14頁；原審卷第73、77至79頁），復有現
    場照片4張在卷可佐（見偵查卷第28~29頁）。(二)被告於葉國
    清拍照蒐證時，一再伸手撥弄葉國清以干擾，並拉扯在旁協
    助蒐證之乙○○所穿戴之領帶及右手，致使乙○○因而跌倒
    在地，領帶斷裂，且右手無名指受有扭傷併側韌帶損傷等情
    ，亦分據證人乙○○、葉國清於原審審理時結證明確在卷（
    見原審卷第73至80頁），並有乙○○領帶斷裂及手指受傷情
    形之照片3張及重光醫院出具之乙○○診斷證明書1紙附卷可
    憑（見偵查卷第27頁、第30~31頁）。 (三)按司法警察知有犯
    罪嫌疑者，應即開始調查，並將調查之情形報告該管檢察官
    及司法警察官；警察行使職權時，為排除危害，得將妨礙之
    人暫時驅離；現行犯，不問何人得逕行逮捕之，分別為刑事
    訴訟法第231條第2項、警察職權行使法第27條及刑事訴訟法
    第88條第 1項所明定。查葉國清、乙○○分別為苗栗縣警察
    局竹南分局大同派出所警員及實習警察，依據吳林滿之報案
    ，穿著警察制服到場處理，並實施蒐證工作，皆屬依法執行
    職務之行為。被告乃對其等施加暴力，自該當於對於依法執
    行職務之公務員施強暴之情形。(四)被告雖以前開情詞置辯，
    惟查：證人乙○○於96年 7月10日原審審理時已具結證稱：
    伊上前幫忙蒐證，被告轉身拉住伊之領帶，造成我的領帶斷
    裂等語在卷（見原審卷第73頁）。並經證人葉國清於同審理
    期日亦證陳：乙○○走過來幫忙伊時，被告即拉扯乙○○之
    領帶；當時其等係穿藍色外套，被告抓的位置是靠近乙○○
    脖子等語屬實（見原審卷第78 ~80頁）。衡之事理，案發當
    時乙○○係穿著外套，其配戴之領帶僅領結部分外顯於領口
    位置，被告若非故意伸手入領口緊抓領帶並猛力拉扯，該領
    帶當不致於斷裂，且揆之乙○○所受之傷勢，亦明顯可見被
    告有拉扯其右手施予強暴之情形甚明。是以被告所辯，無從
    採取。 (五)至於證人吳代琴於96年7月10日原審審理中雖證稱
    ：被告跌倒後要起身，手亂抓，有跟乙○○拉扯一段時間云
    云（見原審卷第83頁），而證人吳萬富於同審理期日則證稱
    ：被告喝醉走路不穩，倒在地上，員警一人站一邊，一人拉
    一隻手將他拉起來云云（見原審卷第86~87頁）。 核其等二
    人所述之情節，明顯不符，且參之社會事實與經驗法則，被
    告若單純泥醉任由警員攙扶起身，而無對員警施強暴之情事
    ，執行勤務之員警斷無設詞搆陷之必要，且乙○○之領帶亦
    無斷裂，其右手無名指更無因此受扭傷併側韌帶損傷之可能
    。是證人吳代琴、吳萬富上開所證，顯係迴護之詞，不能據
    為對被告有利之認定。(六)綜上所述，本案被告犯行之事證明
    確，足以認定，自應依法論科。
二、核被告所為，係犯刑法第135條第1項之妨害公務執行罪。其
    伸手撥弄蒐集犯罪證據之葉國清，並拉扯在旁協助蒐證之乙
    ○○之領帶及其右手，而施予強暴之行為，係利用同一機會
    ，在密切接近之時、地實施，且侵害同一法益，事實上有不
    可分離之密接關係，應論以接續犯，而為包括之一罪。公訴
    意旨雖認被告出手拉傷乙○○之右手指，導致乙○○受有右
    手無名指扭傷併側韌帶損傷之傷害，涉犯刑法第277條第1項
    之傷害罪嫌部分，然此部分告訴乃論之罪，已據告訴人乙○
    ○撤回其告訴在案（見原審卷第53、58頁），惟因公訴人認
    此部分與前開經本院論罪科刑之妨害公務犯行成立想像競合
    犯，為裁判上一罪，爰不另為不受理之諭知。原審以被告罪
    證明確，適用刑法刑法第135條第1項、第41條第 1項前段及
    刑法施行法第1條之1等規定，予以論罪科刑，並詳敘審酌被
    告之品行，犯罪動機、目的、手段、所生危害及犯罪後態度
    等一切情狀，量處有期徒刑陸月，並依中華民國九十六年罪
    犯減刑條例第2條第1項第 3款之規定，予以減刑二分之一，
    認事用法核無違誤，量刑亦稱妥適。從而，被告上訴指摘原
    審判決不當，請求撤銷改判，為無理由，應予駁回。
據上論結，應依刑事訴訟法371條、第368條，判決如主文。
本案經檢察官丙○○到庭執行職務。
中　　華　　民　　國　　96　　年　　11　　月　　30　　日
            刑事第三庭  審判長法　官  王  增  瑜
                              法　官  廖  柏  基
                              法　官  蔡  紹  良
上列正本證明與原本無異。
不得上訴。
                              書記官  許  麗  花
中　　華　　民　　國　　96　　年　　11　　月　　30　　日
附錄本判決論罪科刑法條：
中華民國刑法第135條第1項
對於公務員依法執行職務時，施強暴脅迫者，處3年以下有期徒
刑、拘役或3百元以下罰金。
